【裁判字號】    99,台上,6254
【裁判日期】    991014
【裁判案由】    常業詐欺
【裁判全文】
最高法院刑事判決            九十九年度台上字第六二五四號
上  訴  人  甲○○
上列上訴人因常業詐欺案件，不服台灣高等法院中華民國九十九
年七月二十八日第二審更審判決（九十八年度上更(二)字第五九四
號，起訴案號：台灣台北地方法院檢察署八十四年度偵字第一四
四四三、一五三六四號），提起上訴，本院判決如下：
    主  文
上訴駁回。
    理  由
按刑事訴訟法第三百七十七條規定，上訴於第三審法院，非以判
決違背法令為理由，不得為之。是提起第三審上訴，應以原判決
違背法令為理由，係屬法定要件。如果上訴理由書狀並未依據卷
內訴訟資料，具體指摘原判決不適用何種法則或如何適用不當，
或所指摘原判決違法情事，顯與法律規定得為第三審上訴理由之
違法情形，不相適合時，均應認其上訴為違背法律上之程式，予
以駁回。本件上訴意旨略稱：(一)、檢察官以不具證據能力之證據
，作為上訴人甲○○犯罪之事實及證據，違法起訴。法院明知檢
察官起訴違法，未依刑事訴訟法第一百六十一條第二項或第三百
零三條第一項，審核起訴之合法性，仍據以審判，有違反憲法、
司法院解釋及刑事訴訟法。又原審之準備程序未依刑事訴訟法第
二百七十三條規定，乃竟傳喚證人徐家旺到庭訊問；而上訴人對
起訴書之內容、事實、證據，並無發言之機會，訴訟程序均屬違
法。而原審筆錄均未如實記載庭訊內容，上訴人亦聲請原審依庭
訊錄音帶內容更正筆錄，原審竟置之不理。(二)、原審不准上訴人
當庭詰問徐家旺，竟要求上訴人將欲詰問之問題交由徐家旺帶回
，而徐家旺將擬好之答案交予法院，審判長仍不許上訴人對徐家
旺詰問。訴訟程序違背憲法、司法院解釋及刑事訴訟法。又上訴
人於原審聲請傳喚證人及調查證據，原審不僅未予傳喚調查，判
決理由竟抄襲前審之理由，明顯違法。(三)、原審審判長林明俊已
於民國九十九年七月十四日辭去審判長之職務，乃原判決竟以其
為審判長，尚非適法。(四)、上訴人於原審聲請調閱徐家旺之第一
商業銀行大安分行帳戶，於八十二年五月至九月間之往來資料，
以證明事實如上訴人所言，並非徐家旺所稱賺多賠少。但原審並
未調查，有應於審判期日調查之證據未予調查之違法。(五)、原判
決事實一認定徐家旺提供資金，委由上訴人操作美金計價之金融
計劃，為 HALL RICH BANK INC.（即新加坡厚利銀行，下稱厚利
銀行）之外匯操作。但上訴人操作買賣美金計價之金融計劃，實
則均為Dowdell, Ductcher and Associates, Inc.（下稱D.D.A.
）所操作之合約。原判決認定之事實顯有錯誤。又依徐家旺於原
審九十九年七月十四日所呈之訴狀，即可證明原審九十九年三月
二日之審判筆錄未如實記載。而徐家旺多次說詞反覆，且其既稱
到過厚利銀行台中辦公室，何以不開戶？或確認帳戶之真偽？而
其既未將身分證或護照交給上訴人，上訴人如何能以徐家旺名義
開戶？如金融帳戶僅以名字相似（「C.W. HSU」與徐家旺英譯相
似）即可設立，金融秩序豈不大亂？上訴人如要偽造上開厚利銀
行戶名，用徐家旺名字即可，何必用相似之名字？且徐家旺自稱
其英文名字為「SHU CWYING」，與「C.W. HSU」完全不同，乃原
判決竟認定為相近，顯違經驗法則及論理法則。(六)、證人周千就
於第一審證稱：徐家旺提出之厚利銀行對帳單與其收到之對帳單
不同等語。則徐家旺傳真予周千就之對帳單究竟從何而來？顯然
徐家旺並未將真實之對帳單提出。原判決未將周千就之證述列為
證據，亦未於理由說明如何不予採納，有理由不備之違法。(七)、
依徐家旺於第一審之證述，其於上訴人與新加坡厚利銀行在台之
代表人接洽時，並未在場，上訴人有將完整之合約與條件供其參
考等語。可知徐家旺持有厚利銀行之合約與條件，且明確知悉厚
利銀行在台之代表人。然原審並未命徐家旺將該合約提出，以證
明其所說之「子戶頭」為真。反僅憑徐家旺片面之詞，據以採信
而論斷事實，尚難令人信服。又徐家旺提出之對帳單並非正式格
式，且對帳單係用郵寄，非其所稱以傳真方式送達。而八十二年
九月十五日之對帳單格式，明顯與其他日期之格式不同，徐家旺
竟稱不知。系爭對帳單如係上訴人偽造，豈會偽造不同之格式，
而被起疑？殊與常情不符。(八)、依八十四年二月十一日，至同年
三月十日之客戶付款明細表，及原判決附表一所示之內容，可知
大筆資金並未進入上訴人於台新國際商業銀行之帳戶，而匯款人
多為徐家旺。且依上開付款明細表，可知徐家旺於八十二年七月
二十七日即開始吸金，當時國際金融外匯投資計劃，尚未開始。
又比較客戶投資名單、十四份委託徐家旺代辦瑞士信貸銀行投資
方案D.D.A.之解約事宜之授權書（下稱授權書）及上開客戶付款
明細表，可知徐家旺稱投資人均為其親戚朋友云云，係屬不實。
又徐家旺就上訴人是否曾匯款予伊，所述反覆，且原判決亦認定
上訴人曾依徐家旺指示，匯款予徐家旺等，乃原判決竟認定上訴
人以此取信徐家旺，其憑據為何？而原審未經完整之證據調查，
即以徐家旺片面之詞，論以上訴人偽造厚利銀行帳戶及對帳單之
事實及刑責，顯有應於審判期日調查之證據未予調查之違法。(九)
、徐家旺並非本案D.D.A.之簽約人，何以十四份系爭授權書卻授
權徐家旺處理？而其竟謂該授權書與本案無關云云。又該等授權
書一式四份，上訴人僅持有一份，且係客戶交予上訴人。上訴人
既非授權人或被授權人，而徐家旺既證稱郭忠楨之授權書上之簽
名係由其所為。原判決竟以該等授權書為上訴人提出，即認定由
上訴人主導。卻未調查為何客戶授權徐家旺解約？徐家旺憑什麼
解約？此關係客戶資金之流向問題。原審卻未依上訴人之聲請調
查、傳訊證人。(十)、原判決附表三編號五、六所示之八十四年六
月十九日匯款回條聯及傳真郵件用紙，該傳真郵件用紙並無郵戳
及傳真之時間，而該匯款單有匯費之記載，並非如證人向月端於
第一審之證稱，該匯款單上無匯費之記載，且該傳真郵件用紙並
無郵戳及傳真之時間，顯然徐家旺偽造證物。(十一)、徐家旺有上訴
人之身分證明文件、履歷表等資料，其因上訴人之背景而投資，
卻不看上訴人之身分資料、關心上訴人之父母親為誰？並不合理
云云。惟查原判決撤銷第一審不當之判決，改判依牽連犯關係，
從一重論處上訴人共同犯常業詐欺罪刑。已詳敘認定犯罪事實之
依據及憑以認定之理由。並對上訴人否認犯罪之辯詞，如何不足
採信；其聲請傳訊陳雪珠等人，及向厚利銀行查詢A1047-AC145-
B 號帳戶，開戶者是否為上訴人等項，如何無調查之必要；均已
依據卷內資料予以指駁及說明。從形式上觀察，原判決並無任何
違背法令之處。次查上訴人已經原審為科刑之判決，顯無起訴違
法可言。又原審準備程序期日，係以告訴人身分傳喚徐家旺到庭
，訊問與上訴人之關係，並未調查證據。而準備程序係處理刑事
訴訟法第二百七十三條第一項各款之事項，其未令上訴人對起訴
書之內容、事實、證據發言，並不違法。而原審已由上訴人對徐
家旺行詰問程序，並予其對徐家旺於法務部調查局台北市調查處
、偵查、第一審及原審之證述，表示意見之機會（見原審更(二)卷
第六十一至六十三頁背面、第一四０至一四一頁、第一七一頁背
面、第一七二頁），其踐行之訴訟程序，殊無不當。又原判決同
時以徐家旺於第一審、原審前審及原審之證述，作為上訴人犯罪
之論據，則原審審判筆錄所載徐家旺答詢內容縱有不實，因除去
該部分之證言，亦不影響原判決之認定，原審未勘驗審判期日之
錄音內容，於判決結果無影響，不得執為上訴第三審之適法理由
。至林明俊係於九十九年七月十四日下午始辭去審判長職務，有
台灣高等法院九十九年度七月十五日刑事庭法官會議紀錄可考，
其於九十九年七月十四日上午九時三十分以審判長身分參與審理
，並參與判決，自無不合。而徐家旺委由上訴人操作之金融計劃
，縱係D.D.A.所操作之合約；或徐家旺有吸金行為，皆不影響上
訴人犯罪之認定；又厚利銀行戶名「C.W. HSU」，雖與徐家旺之
英文名字「SHU CWYING」，並不相似，但因該帳戶為上訴人與他
人共同偽造、行使；且周千就證稱徐家旺提出之對帳單與其收到
之對帳單不同等語，僅關係徐家旺是否涉及犯罪，不足為上訴人
有利之證據。原判決就上開情形，縱然認定有誤或未予說明，於
判決結果無影響，均不得執為上訴第三審之適法理由。上訴意旨
置原判決之論敘於不顧，徒為事實上之爭辯，並對原審採證認事
之職權行使及於判決無影響暨枝節問題之事項，任意指摘，難謂
已符合首揭法定上訴要件，其上訴違背法律上之程式，應予駁回
。
據上論結，應依刑事訴訟法第三百九十五條前段，判決如主文。
中    華    民    國  九十九  年    十    月   十四   日
                      最高法院刑事第二庭
                          審判長法官  莊  登  照
                                法官  陳  世  淙
                                法官  徐  昌  錦
                                法官  許  錦  印
                                法官  呂  丹  玉
本件正本證明與原本無異
                                      書  記  官
中    華    民    國  九十九  年    十    月   十九   日
                                                       s

司法院資訊處製作；財團法人民間司法改革基金會備份。
